臺灣高等法院刑事判決　　　　　　　　　　　　　　九十年度上易字第三九三一號
　　上　訴　人
　　即　被　告　乙○○
右上訴人因贓物案件，不服臺灣桃園地方法院八十九年度易字第二二八六號，中華民
國九十年八月七日第一審判決（起訴案號：臺灣桃園地方法院檢察署八十九年度偵字
第七五六Ｏ號）提起上訴，本院判決如左：
    主  文
原判決撤銷。
乙○○收受贓物，累犯，處有期徒刑肆月，如易科罰金以參佰元折算壹日。
    事  實
一、乙○○前於八十六年間，因竊盜案件，經判處有期徒刑五月確定，於八十六年十
    二月二十五日執行完畢；嗣又於八十七年間因犯違反藥事法案件，經判處有期徒
    刑五月確定，於八十八年四月二十九日執行完畢，竟猶不知悛悔，於八十九年五
    月十八日中午，在其工作之處所桃園縣桃園市○○路一六四號永大成電器行，明
    知甲○○（未據起訴）所交付之懸掛號碼不詳綠色車牌（該車牌據查獲警員丙○○稱扣得後，因警備隊辦公室搬遷而無法尋獲），引擎號碼為４ＤＹ－六０五九
    二０號之三陽牌輕型機車（該車身原牌照號碼為ＳＬＩ－八二七號，為李麗華所
    有，於八十五年八月十九日十四時許，在桃園縣中壢市○○○路旁失竊）係來路
    不明之贓物，竟仍予收受，至桃園市○○○街十二號倉庫騎乘該機車欲至桃園市
    ○○路工地監視工作，迨於同日下午一時三十分許，乙○○騎乘該贓車行經桃園
    市○○路、建國路口時為警查獲，並扣得甲○○所有之機車鑰匙乙支。
二、案經桃園縣警察局桃園分局報請臺灣桃園地方法院檢察署檢察官偵查起訴。
        理  由
一、訊之上訴人即被告乙○○固坦承於右揭時地自甲○○處收受前開機車騎乘，為警
    查獲之事實，但矢口否認有收受贓物之犯行，辯稱：該機車是老闆甲○○的，是
    甲○○叫伊騎乘使用，伊不知該機車為贓車云云。惟查：
  （一）引擎號碼４ＤＹ－六０五九二０號之三陽牌輕型機車，其原牌照號碼為ＳＬ
        Ｉ－八二七號，原係李麗華所有，於八十五年八月十九日十四時許，在桃園
        市中壢市○○○路旁失竊之事實，業據被害人李麗華於警訊中指訴綦詳，且
        有車輛竊盜、車牌失竊資料個別查詢報表─查詢車輛認可資料乙紙、贓物領
        具乙紙附卷可稽，是堪認該機車確係贓物無訛。
  （二）雖被告一再辯稱：不知是贓車云云，惟騎乘車需攜帶行車執照備供查驗，為
        我國國民日常生活所應知之常識，被告既供承騎乘該機車時，並未索取行車
        執照，已與常情相違。況被告為警查獲之初，係供稱：該贓車是查獲當日下
        午一時許，在桃園縣八德市○○街七號地下室向地下室管理員楊明吉所借之
        事實，有其警訊筆錄在卷可稽（見偵卷第五頁背面），且據承辦警員丙○○
        證稱：「查獲時，被告說是向楊明吉借的，我因此要他去找楊明吉來，後來
        乙○○就電請水電行的老闆甲○○去找楊明吉來局裡作筆錄，被告於查獲時
        從未表示是向甲○○借機車」等語（見本院九十年十二月二十五日訊問筆錄
        ），苟被告確實不知該機車為贓車而於心坦蕩，何須於為警查獲時掩飾向甲○○借車之事實，而謂機車係向楊明吉所借？
  （三）再證人甲○○固不否認上開機車是伊交予被告騎乘無誤，但稱：上開機車，
        伊並不知是贓車，是楊明吉賣我的，在警察查獲前三日，地點在桃園市○○○街十二號我電器行的倉庫內，記得是在晚上，因之前他知道我們電器行有
        很多員工，需要機車代步，當晚他臨時自行以三輪車載該機車前來找我，並
        沒有先跟我聯絡，他表示該機車係大樓住戶欠管理費想要賣，他說要賣五千
        元要先拿三千元，他當時沒有給我行照，說等過戶手續辦好後再收尾款，當
        時該機車有掛大牌，我與乙○○、郭啟豐等七、八個師傅都在場，『我有問
        乙○○是否要該機車，乙○○說好』，我因此先付『三千元』給楊明吉」云
        云，惟上情為證人楊明吉所否認，經原審隔離訊問現場目擊證人郭啟豐證稱
        ：「在今年某日晚上的十一點多，．．有看見楊明吉以三輪車載本件白色機
        車來，．．．當時我與甲○○還有一些師傅在場，『但乙○○不在場』」云
        云，核甲○○及郭啟豐所述關於甲○○買機車當時，乙○○是否在場之重要
        事實，二人所述竟大相逕庭；參以，甲○○嗣於原審調查時另證稱：「案發
        前幾天，楊明吉時常載著摩托車問我要不要買，我說不要是贓車，後來被告
        來我這邊工作，我有先到楊明吉的地下室看這台機車，當時有掛大牌，楊明
        吉賣我五千元，我先給他『二千元』，若行照辦好，再給他三千元」云云，
        證人甲○○所述向楊明吉購買機車之情節，亦與先前供述「給楊明吉三千元
        」，迥不相牟。況原審函請法務部調查局對甲○○及楊明吉進行測謊，其二
        人經測謊結果，楊明吉對於「未曾將系案之機車賣予甲○○」、「未曾將系
        案之機車借予乙○○」二問題，均無情緒波動之反應，研判未說謊；而甲○○對於「其向楊明吉購買系案機車」之問題，則呈情緒波動之反應，研判有
        說謊乙節，有法務部調查局鑑定通知書二紙附卷足稽，益證證人甲○○、郭
        啟豐之證述明顯不實，惟證人甲○○就上開機車究竟從何取得，交待不清，
        顯見證人甲○○明知該機車是贓車甚明。
  （四）又被害人李麗華所有之引擎號碼為四ＤＹ－六０五九二０號機車，係三陽牌
        「輕型機車」之事實，已如上述，而據證人即警員丙○○於本院九十年十二
        月二十五日結證稱：經過伊仔細回想，是因為被告未戴安全帽才取締被告，
        而不是因為車牌與車身不符去取締被告，因為機車在行進間，是無法判別輕
        機車或者是重機車，然臨檢被告後，被告卻拿不出行車執照，伊才去比對車
        牌及車身引擎，才發現車牌未失竊，但車身引擎是失竊，問被告機車何來，
        被告說是向楊明吉借，才會找楊明吉做筆錄，被告於警訊時，從未表示是向
        甲○○借車等語，既然被告騎車未帶行車執照已與常情有違，而被告為警查
        獲後，不據實供述，而隱瞞向甲○○借車之事實，顯見被告明知該機車係來
        路不明之贓車，否則被告為何不直接供述是向甲○○借車即可？綜上所述，
        被告所辯顯不足採，本件事證明確，其犯行堪以認定。
二、核被告乙○○所為，係犯第三百四十九條第一項收受贓物罪，被告前於八十六年
    間，因竊盜案件，經判處有期徒刑五月確定，於八十六年十二月二十五日執行完
    畢；嗣又於八十七年間因犯違反藥事法案件，經判處有期徒刑五月確定，於八十
    八年四月二十九日執行完畢，有臺灣高等法院被告全國前案紀錄表在卷足憑，被
    告於五年之內再犯本件有期徒刑以上之罪，為累犯，依法加重其刑。
三、原審依法論罪，固非無據，惟被告僅於查獲當日自甲○○處收受該機車，由桃園
    市○○○街十二號倉庫騎至桃園市○○路、建國路口，即為警查獲，如前所述，
    並未見被告本人供述或甲○○證述曾先後二次交付上開機車予被告騎乘之情事，
    從而原審認定被告連續收受贓物之犯罪事實有誤，被告以不知為贓車為由提起上
    訴，雖無理由，然原判決既有可議，自應由本院撤銷改判，爰審酌被告未坦承犯
    行、所造成違害非鉅等一切情狀，量處如主文所示之刑，以示懲儆，另被告行為
    後易科罰金之折算標準，由所犯之罪最重法定本刑為三年以下有期徒刑改為最重
    法定本刑為五年以下有期徒刑，如經諭知六個月以下有期徒刑時，即可諭知易科
    罰金，故比較新舊法結果，以新法有利行為人，爰依刑法第四十一條第一項前段
    規定，諭知易科罰金之折算標。
四、本件證人甲○○另涉贓物罪部分，宜由臺灣桃園地方法院檢察署檢察官另行分案
    偵辦。
依刑事訴訟法第三百六十九條第一項前段、第三百六十四條、第二百九十九條第一項
前段，刑法第二條第一項前段、第三百四十九條第一項、第四十七條、第四十一條第
一項前段，罰金罰鍰提高標準條例第一條前段、第二條判決處如主文。
本案經檢察官李良忠到庭執行職務。
中    華    民    國     九十一   年       一       月        十一      日
                          臺灣高等法院刑事第十八庭
                              審判長法  官  吳      敦
                                    法  官  吳  明  峰
                                    法  官  劉  慧  芬
右正本證明與原本無異。
不得上訴。
                      書記官  鎖  瑞  嶺
中    華    民    國     九十一   年       一       月        十五      日
